臺灣高雄地方法院刑事判決　　　　　　　　　　　　　九十年度訴字第二四五四號
　　公　訴　人　臺灣高雄地方法院檢察署檢察官
　　被　　　告　乙○○
右列被告因違反臺灣地區與大陸地區人民關係條例等案件，經檢察官提起公訴（八十
八年度偵字第二七四四四號、八十九年度偵字第二八三七號），本院判決如左：
    主  文
乙○○共同違反不得使大陸地區人民非法進入臺灣地區之規定，處有期徒刑拾月。
    事  實
一、丁○○、丙○○（均已由本院先行審結）係同居男女朋友關係，與甲○○（已由
    本院先行審結）、乙○○係朋友關係，該四人均明知大陸地區人民未經主管機關
    許可不得進入台灣地區，且丁○○無與大陸地區女子方鳳平結婚、丙○○亦無與
    大陸地區男子林開進結婚之真意，因乙○○、甲○○之出面遊說及願出價新台幣
    （下同）五萬元報酬予丁○○、十萬元予丙○○之利益，竟共同基於使大陸地區
    人民非法進入臺灣地區之犯意聯絡，並與大陸人民方鳳平、林開進共同基於使公
    務員登載不實之概括犯意聯絡，於民國（下同）八十八年五月十日出境前往大陸
    福建省，由亦有共同基於使公務員登載不實之概括犯意聯絡之大陸人士吳茂勇、
    吳茂惠（年籍不詳，未據起訴）在大陸接應後，再介紹與大陸人民方鳳平、林開
    進認識，欲與丁○○、丙○○分別辦理假結婚，使方鳳平、林開進得以配偶身分
    申請來臺灣探親進而打工賺錢。嗣於八十八年六月二十三日，丁○○與方鳳平、
    丙○○與林開進於欠缺結婚真意之情形下，在福建省福州市民政局辦理結婚登記
    ，取得福州市民政局發給之結婚證書，使方鳳平、林開進各取得形式上之配偶地
    位，丁○○、丙○○八十八年六月二十七日即自行返國。丁○○、丙○○、甲○○、乙○○、方鳳平、林開進均明知該結婚因欠缺真意而為無效婚姻，竟仍於八
    十八年七月十五日，由丁○○、丙○○分別持大陸地區出具之結婚證書、身分證
    等資料，至高雄市三民區戶政事務所辦理結婚登記，使承辦戶籍登記之公務員，
    將此不實之事項，登載於職務上所掌之戶籍資料，足以生損害於戶政機關對戶籍
    管理之正確性。再由方鳳平、林開進以探親為名，於八十八年七月十五日由乙○○持前開不實結婚登記之戶籍謄本，並填具「大陸地區人民進入臺灣地區旅行申
    請書」，連同「大陸地區人民進入臺灣地區保證書」、財團法人海峽交流基金會
    認證之公證書、委託書等資料，代丁○○、丙○○向內政部出入境管理局（下簡
    稱境管局）申請准予方鳳平、林開進來台探親，使境管局承辦之公務員於職務上
    所掌管之前開申請書上登載丁○○與方鳳平、丙○○與林開進均於八十八年六月
    二十三日結婚之不實事項，並發給方鳳平、林開進中華民國臺灣地區旅行證各一
    本，之後方鳳平、林開進即持以行使而分別於八十八年九月九日、八十八年九月
    十七日以探親名義非法入境臺灣地區，方鳳平當日即直接至不詳處所工作，未再
    有聯絡，林開進旋即外出至高雄市○○區○○路某處當臨時工，並向丁○○、丙○○於二人住處分租不同房間，均足以生損害於入出境管理局對大陸人民入境臺
    灣管理之正確性。嗣因大陸男子林開進友人申志鵬向高雄市政府警察局刑事警察
    大隊報案，經警於八十八年十一月五日上午十一時許，持搜索票至丁○○、丙○○同住上址搜索，扣得本票六紙、存該三紙、借據、林開進與丁○○結婚證書、
    結婚公證書、林開進旅行證各一紙（後三項已發還林開進）。
二、案經高雄市政府警察局報請臺灣高雄地方法院檢察署檢察官偵查起訴。
    理  由
一、訊據被告乙○○矢口否認右開事實，辯稱：伊當天確實有與甲○○、丁○○、丙○○等三人一同至大陸，但到長樂機場後就分開了；伊完全不認識方鳳平、林開
    進云云（見本院九十一年十一月十四日審判筆錄）。惟查，右揭犯罪事實，業據
    同案被告丁○○、丙○○於警訊（見高市警刑大偵八字第八八三五號卷第一至七
    頁）、偵查中（見八十八年度偵字第二七四四四號偵查卷第二十九頁至三十一頁
    ）及本院審理中（見本院九十一年四月十二日訊問筆錄）；同案被告甲○○於警
    訊（見高市警刑大偵八字卷第四至五頁）、偵查中（見八十八年度偵字第二七四
    四四號偵查卷第二十九頁至三十頁）及本院審理中（見本院九十一年六月十二日
    審判筆錄）供認不諱，核與證人林開進於警訊證述之情節相符（見高市警刑大偵
    八字第八八三五號卷第八頁），而林開進、方鳳平之大陸地區人民進入台灣地區
    旅行證申請書之代申請人資料一欄均記載為被告乙○○代為申請，且被告乙○○
    亦不否認前開申請確為其代為申請（見本院九十一年十一月十四日審判筆錄），
    足認其所辯完全不認識方鳳平、林開進等情不足採信；此外，復有出入境紀錄、
    旅行證申請書、保證書、財團法人海峽交流基金會公證書、結婚證書、戶籍謄本
    、委託書等附卷可稽。是被告乙○○所為，顯足生損害於戶籍登記之正確性及兩
    岸人民關係往來政策之執行，並影響入出境管理局對於大陸地區人民入境之正確
    性，事證明確，被告犯行堪以認定。
二、按被告乙○○係與同案被告丁○○、丙○○、甲○○共同以方鳳平、林開進之不
    實身分關係，使公務員登載於職務上作成之戶籍資料，再持此不實身分關係戶籍
    謄本向入出境管理局申請行使，使方鳳平、林開進來臺得以工作，核其所為，係
    犯刑法第二百十六條、第二百十四條行使使公務員登載不實文書罪，及違反臺灣
    地區與大陸地區人民關係條例第十五條第一項第一款之規定，應依同法第七十九
    條第一項之規定處斷。又被告乙○○與同案被告丁○○、丙○○、甲○○及大陸
    人民方鳳平、林開進、吳茂勇、吳茂惠就使大陸人民非法入境臺灣犯行部分，有
    犯意聯絡及行為分擔，為共同正犯。再被告乙○○與同案被告丁○○、丙○○、
    甲○○及大陸人民方鳳平、林開進、吳茂勇、吳茂惠就使公務員登記不實犯行及
    行使使公務員登載不實之公文書犯行部分，亦有犯意聯絡與行為分擔，均為共同
    正犯。渠所為使公務員登載不實之低度行為，應為行使之高度行為所吸收，不另
    論罪。又被告乙○○所為上揭行使使公務員登載不實公文書罪及使大陸地區人民
    非法進入臺灣地區罪二罪之間，有方法結果之牽連關係，應從一較重之使大陸地
    區人民非法進入臺灣地區罪處斷。另公訴人雖漏引刑法第二百十六條之規定，惟
    就同案被告丁○○、丙○○委託被告乙○○行使不實之戶籍登記資料持以向境管
    局申請方鳳平、林開進以探親名義入境之行使使公務員登載不實文書罪部分，於
    事實欄已有論及，故本院自得予以審酌。爰審酌被告乙○○係本件犯行之主謀，
    竟為貪圖不法利益，而以假結婚之方式，使大陸人民入境臺灣，損及戶政機關及
    內政部警政署入出境管理局管理戶籍、入境之正確性，危害非輕，及其犯後否認
    犯行，毫無悔意等一切情狀，量處如主文所示之刑。
三、未扣案之同案被告丁○○與方鳳平、丙○○與林開進之結婚證書、公證書各一本
    ，係同案被告丁○○與丙○○所有；再林開進、方鳳平持有之中華民國臺灣地區
    旅行證、結婚證書、公證書各一本，亦非被告乙○○所有，且業經本院先於同案
    被告丁○○與丙○○之判決中諭知沒收，爰不於本案另為宣告沒收。
據上論斷，應依刑事訴訟法第二百九十九條第一項前段，台灣地區與大陸地區人民關
係條例第十五條第一項第一款、第七十九條第一項，刑法第十一條、第二十八條、第
五十五條、第二百十六條、第二百十四條，罰金罰鍰提高標準條例第一條前段，判決
如主文。
中      華      民      國    九十一    年     十一     月    二十八    日
                                  臺灣高雄地方法院刑事第一庭
                                      法  官    官信成
右正本證明與原本無異。
如不服本判決，應於判決送達後十日內，向本院提出上訴狀。
                                      書記官    黃意雯
中      華      民      國    九十一    年     十一     月    二十八    日
附錄刑法論罪科刑法條：
中華民國刑法第二百一十四條：
明知為不實之事項，而使公務員登載於職務上所掌之公文書，足以生損害
於公眾或他人者，處三年以下有期徒刑、拘役或五百元以下罰金。
中華民國刑法第二百十六條：
行使第二百十條至第二百十五條之文書者，依偽造、變造文書或登載不實事項或使登
載不實事項之規定處斷。
臺灣地區與大陸地區人民關係條例第十五條
左列行為不得為之：
一  使大陸地區人民非法進入臺灣地區。
二  招攬臺灣地區人民未經許可使之進入大陸地區。
三  使大陸地區人民在臺灣地區從事未經許可或與許可目的不符之活動。
四  僱用或留用大陸地區人民在臺灣地區從事未經許可或與許可範圍不符
    之工作。
五  居間介紹他人為前款之行為。
臺灣地區與大陸地區人民關係條例第七十九條
違反第十五條第一款規定者，處五年以下有期徒刑、拘役或科或併科新台
幣五十萬元以下罰金。
以犯前項之罪為常業者，處一年以上七年以下有期徒刑，得併科新台幣一
百萬元以下罰金。
第一項之未遂犯罰之。
